【裁判字號】    92,易緝,8
【裁判日期】    920424
【裁判案由】    違反動產擔保交易法
【裁判全文】
臺灣臺南地方法院刑事判決                            九十二年度易緝字第八號
    公  訴  人  臺灣台南地方法院檢察署檢察官
    被      告  乙○○
右列被告因違反動產擔保交易法案件，經檢察官提起公訴（九十一年度營偵字第一０
九三號），本院判決如左：
    主  文
乙○○動產擔保交易之債務人，意圖不法之利益，將標的物遷移，致生損害於債權人
，處有期徒刑肆月，如易科罰金，以參佰元折算壹日，緩刑貳年。
    事  實
一、乙○○於民國八十九年五月十三日，以動產擔保交易附條件買賣之方式，向裕融
    企業股份有限公司（以下簡稱裕融公司）購買車牌號碼Ｃ八—三九九二號自小客
    車一輛，為動產擔保交易之債務人。雙方約定頭款新台幣（以下同）十萬八千元
    ，分期總價款五十八萬七千一百二十四元，分三十六期攤還，每月一期，每期付
    款一萬六千三百零九元，標的物存放地點為台南縣白河鎮仙草里白水溪三三號，
    在貸款未付清之前，標的物所有權仍屬於出賣人所有，買受人僅得依約占有使用
    ，不得任意遷移或為其他處分。詎乙○○竟意圖為自己不法之利益，於取得前揭
    自小客車後，僅繳付至二十二期（九十一年二月十三日）即未依約繳付分期價款
    ，且意圖為自己不法之利益，於九十一年四月間某日起（公訴人誤植為九十年間
    ），將該自小客車遷移不明，致出賣人追索無著而受有損害。
二、案經裕融公司告訴台灣台南地方法院檢察署檢察官偵查起訴。
    理  由
一、訊據被告乙○○固坦承於右揭時間以動產擔保交易附條件買賣之方式，向裕融公
    司購買Ｃ八—三九九二號自小客車乙輛，並自九十一年三月十三日起未繳付分期
    款，並將前開自小客車遷移他處之事實不諱，惟矢口否認有何違反動產擔保交易
    法之犯行，辯稱：伊因沒錢繳分期款，乃於九十一年四月份以後，開車至全省各
    地向親戚朋友借錢，四處打零工賺錢，且本件已委由本件購車之保證人沈輝煌與
    裕融公司談和解，伊業已清償所有分期款云云。經查：右揭事實，業據告訴代理
    人甲○○指訴綦詳，並有附條件買賣契約書、動產擔保交易附條件買賣設定登記
    申請書各一份（均為影本）在卷可稽。被告雖以前詞置辯，然被告自承：「從九
    十一年四月份以後，我開車全省向親戚朋友借錢，四處打零工，有時睡在車上，
    有時睡工寮，我如果沒有與家人聯絡，家人無法與我聯絡。九十一年四月份以後
    我都沒有跟公司聯絡」、「九十一年六月份我主動打電話與我老婆聯絡，我老婆
    告訴我裕融公司和沈輝煌找我，要我與他們聯絡，我只打電話給沈輝煌，沒有打
    給裕融公司」等語（詳本院九十二年四月十日審判筆錄），並有告訴代理人提出
    之電話催款紀錄明細一份附卷可按，則被告於九十一年四月間以後，不僅未繳付
    分期價款，且均未與裕融公司聯絡洽商相關還款事宜，亦未曾告知裕融公司其人
    現居處所及該自小客車遷移至何處，自此杳然無蹤，任由裕融公司尋查無著，而
    不知其下落，足徵被告自九十一年四月間起，確有意圖不法之利益，不願繼續繳
    付分期應付之款項，並將自小客車遷移之事實，至為灼然。且裕融公司於被告欠
    繳分期款項後，因被告已將自小客車遷移約定停放處所，復未告知該車所在地，
    致使裕融公司尋找該車未獲，無法依動產擔保交易法之相關規定，行使債權人取
    回占有標的物之權利，其因而受有損害自屬當然。本件事證已明，被告犯行洵堪
    認定，應依法論科。
二、查被告與裕融公司訂立動產擔保交易附條件買賣契約，為動產擔保交易之債務人
    。其將該自小客車遷移不知去向，使裕融公司無法取回該自小客車取償，足以生
    損害於裕融公司，核其所為，係違反動產擔保交易法第三十八條之意圖不法利益
    ，將標的物遷移罪。爰審酌被告之品行、犯罪動機、目的、手段、對告訴人所生
    損害，業已與告訴人達成和解，賠償告訴人之損害及其犯罪後之態度等一切情狀
    ，量處如主文所示之刑，並諭知易科罰金之折算標準，以資懲儆。查被告前未曾
    受有期徒刑以上刑之宣告，有台灣高等法院被告全國前案紀錄表一份在卷可按，
    其於犯罪後立即與告訴人成立和解，此有所提之和解書乙份附卷可憑，足見其經
    本次起訴、審判後，已知所警惕，而無再犯之虞，本院認前開對其宣告之刑，以
    暫不執行為適當，爰諭知緩刑二年，以啟自新。
據上論斷，應依刑事訴訟法第二百九十九條第一項前段、動產擔保交易法第三十八條
、刑法第十一條前段、第四十一條第一項前段、第七十四條第一款、罰金罰鍰提高標
準條例第一條前段、第二條，判決如主文。
本案經檢察官王誠到庭執行職務。
中      華      民      國    九十二    年      四      月    二十四    日
                                      臺灣臺南地方法院刑事第七庭
                                          法  官  鄭  燕  璘
右正本證明與原本無異。
如不服本判決，應於判決送達後十日內，向本院提出上訴狀。
                                         書記官   陳  淑  貞
中      華      民      國    九十二    年      四      月    二十四    日
附錄本案論罪科刑法條全文：
動產擔保交易法第三十八條：
動產擔保交易之債務人，意圖不法之利益，將標的物遷移、出賣、出質、移轉、抵押
或為其他處分，致生損害於債權人者，處三年以下有期徒刑、拘役或科或併科六千元
以下罰金。


司法院資訊處製作；財團法人民間司法改革基金會備份。
